臺中高等行政法院裁定　　　　　　　　　　　　　　九十二年度訴字第一○二九號
　　原　　　告　甲○○蔡永銘.
　　　　　　　　乙○○
　　　　　　　　丙○○
　　被　　　告　財政部臺灣省中區國稅局
　　代　表　人　丁○○
　　訴訟代理人　戊○○
右當事人間因綜合所得稅事件，不服財政部九十一年十一月廿二日台財訴字第八九○
○三○○一三號訴願決定，提起行政訴訟，本院裁定如左：
    主　文
原告之訴駁回。
訴訟費用由原告負擔。
    理　由
一、按提起撤銷訴訟，須以經過訴願為其前提，其未經過訴願程序，遽行提起行政訴
    訟，自非法之所許，此觀行政訴訟法第四條第一項規定甚明。
二、本件原告因綜合所得稅事件，具狀提起行政訴訟略謂：原告等係明翰企業股份有
    限公司（下稱明翰公司）之股東，前揭公司係於民國（下同）七十四年三月十八
    日核准設立，並設籍於臺中市○○區○○里○○街十巷二十二號，惟前揭公司於
    八十四年五月二日因發生火災，故業已於嗣後搬遷至臺中縣清水鎮○○里○街路
    六八號一樓，合先敘明之。於明翰公司設籍於臺中市期間，其所得稅之課徵機關
    係為財政部臺灣省中區國稅局黎明稽徵所，前揭機關於八十四年十二月十二日發
    函表示，明翰公司截至八十二年度止，未加徵營利事業所得稅之未分配盈餘累積
    數為新臺幣（下同）九、二九四、七九三元，超過已收資本額六、○○○、○○
    ○元之百分之一百，其進一步說明，就超過可保留額度加徵百分之十營利事業所
    得稅後，保留分配，由本稽徵所填發繳款書依限繳納，此部分即不再予強制歸戶
    。惟嗣後如將該項可保留之盈餘增資或分配時，仍應依法扣繳所得稅款等云云。
    惟明翰公司於八十四年五月二日即發生火災，對於前揭函之意旨，實無暇處置之
    ，黎明稽徵處仍於八十七年二月十三日發函表示業已將未分配所得強制歸戶各股
    東。然明翰公司於八十六年七月十日即遷至臺中縣，此有臺灣省政府建設廳八六
    建三壬字第一九七二九八號函可稽，其管轄機關─財政部臺灣省中區國稅局沙鹿
    稽徵所，亦於同年十一月二十日發函通知應於八十八年內增資或分配，明翰公司
    即於八十八年二月六日辦理增資，沙鹿稽徵所亦於八十九年四月十一日發函表示
    ，明翰公司截至八十六年度止，未加徵營利事業所得稅之未分配盈餘累積數二、
    ○二六、四七九元，核未超過資本額。故明翰公司應已無依法強制分配之事由存
    在，顯為明顯。惟黎明稽徵所仍為強制分配之處分，並依其所核定之數額課徵原
    告等綜合所得稅，原告等不服，乃依法申請復查，嗣後並提起訴願，然訴願機關
    以訴願已逾法定期間，程序不合法，而作出台財訴字第八九○○三○○一三號不
    受理之訴願決定。按明翰公司既已於八十六年間搬離臺中市，是黎明稽徵所之處
    分即有違反行政程序法第十一條第一項管轄規定之違法，自應以沙鹿稽徵所之處
    分始為適法；次按明翰公司既已依沙鹿稽徵所之處分進行增資，並經核准在案，
    依行政自我拘束原則以及信賴保護原則，黎明稽徵所即不得仍為強制分配公司盈
    餘，並歸戶給公司各股東，致使公司各股東遭逢不利益之損失。顯然黎明稽徵所
    之處分及補稅決定自屬違法，原訴願決定亦未查明事實，顯有違誤。又本案原告
    蔡永銘，因於訴願決定作成後，提起行政訴訟前死亡，擬由法定繼承人甲○○承
    受並代理提起本件訴訟等語，求為判決撤銷訴願決定及原處分。經查本件原告所
    不服之財政部九十一年十一月十九日、十一月二十一日、十一月十八日、十一月
    二十二日台財訴字第○八九○○三○○一四號、0000000000號、00
    00000000號、0000000000號訴願決定，各該提起訴願人係本
    件共同原告張淑玲、蔡東榮、許正忠、李志恒，並均因訴願逾期而經臺北高等行
    政法院駁回其行政訴訟，有該院九十二年度訴字第三七六號裁定在卷可稽（原告
    甲○○、乙○○、丙○○部分由該院移送本院管轄）。另原告甲○○雖稱被繼承
    人蔡永銘於訴願作成後，提起行政訴訟前死亡，惟被告則陳稱蔡永銘未向財政部
    提起訴願。經本院裁定命原告甲○○、乙○○、丙○○於七日內補提訴願決定書
    影本，彼等依序於九十三年五月二十七日、九十三年五月二十七日、九十三年五
    月三十一日收受裁定之送達，亦迄未提出訴願決定書。足見本件尚未經過合法之
    訴願程序，依首開說明，其起訴難認為合法，應予駁回。原告等實體上之主張，
    已無庸審究，併予敘明。
三、依行政訴訟法第一百零七條第一項第十款、第一百零四條、民事訴訟法第九十五
    條、第八十五條第一項前段、第七十八條裁定如主文。
中　　華　　民　　國　　 九十三　　 年　　　 六　　　 月　　  十五　　　日
                 臺 中 高 等 行 政 法 院   第 二 庭
                                審 判 長 法 　　 官　胡　國　棟
                                         法 　　 官　林　秋　華
                                         法 　　 官　王　德　麟
右正本證明與原本無異。
如不服本裁定，應於裁定送達後十日內以書狀敘明理由，經本院向最高行政法院提起
抗告（須依對造人數附具繕本）並應預繳送達用雙掛號郵票三九○元（三十四元及五
元郵票各十份）。
中　　華　　民　　國　　 九十三　　 年　　　 六　　　 月　　  十五　　　日
　　　　　　　　　　　　　　　　　　　　 法院書記官　蔡　宗　融
